臺灣高等法院刑事判決　　　　　　　　93度上更(二)字第461 號
　　上　訴　人　臺灣臺北地方法院檢察署檢察官
　　上　訴　人
　　即　被　告　甲○○
　　選任辯護人　羅明通律師
　　　　　　　　王子文律師
　　被　　　告　乙○○
　　指定辯護人　王存淦律師
上列上訴人因被告違反貪污治罪條例等案件，不服臺灣臺北地方
法院89年度訴字第1247號中華民國91年5 月30日第一審判決（起
訴案號：臺灣臺北地方法院檢察署89年度偵字第9984號、第1166
3 號）提起上訴，判決後經最高法院第二次發回更審，本院判決
如下：
    主  文
原判決撤銷。
甲○○共同連續依據法令從事公務之人員，購辦公用器材、物品
，浮報價額、數量，處有期徒刑貳年柒月，褫奪公權年。
乙○○共同連續與依據法令從事公務之人員，購辦公用器材、物
品，浮報價額、數量，處有期徒刑貳年柒月，褫奪公權貳年。
    事  實
一、甲○○自民國七十二年六月一日起進入行政院新聞局所屬之
    台灣新生報業股份有限公司所營台灣新聞報社（下稱台灣新
    聞報社）台北辦事處擔任攝影記者，並負責兼辦攝影物料採
    購工作，為依據法令從事公務之人員，竟自八十四年一月間
    起，利用購辦上開公用器材、物品之機會，與在台北市○○
    ○路○段二十號經營金巧彩色沖印股份有限公司（下稱金巧
    公司），屬商業會計法所規範之商業負責人乙○○協議，基
    於犯意聯絡，而共同為左列犯行：
  (一)自八十四年一月間起至八十八年六月三十日止，共同基於開
    立不實會計憑證及浮報購辦公用器材、物品之價額、數量之
    概括犯意，由金巧公司負責人乙○○按月填製品名為「軟片
    、沖片、相片（指彩色攝影物料）」，然其數量、金額，除
    每月實際購買各該彩色攝影物料外，初期每月另加計新台幣
    （下同）數千元至後期每月數萬元不等之金額，而屬浮報不
    實之會計憑證統一發票，交付予甲○○，再由甲○○依月結
    方式，連續在每月月底時，將此浮報不實之統一發票，持向
    台灣新聞報總社總務組（台灣省高雄市○○○路二四九號）
    請款後，據以浮報彩色攝影物料費。
  (二)自八十七年一月起至八十八年六月三十日止，明知台灣新聞
    報社台北辦事處已裝設電腦以電信網路傳輸照片，實際並無
    購買黑白沖藥水、黑白洗藥水、黑白定影粉、黑白軟片及黑
    白放大紙等物品，甲○○利用職務上負責購辦事實欄(一)所載
    彩色攝影物料之機會，與乙○○基於詐取財物及開立不實會
    計憑證之概括犯意聯絡，由金巧公司負責人乙○○，按月於
    浮報彩色攝影物料同時另外謊報品名為「定影粉、Ｄ－７６
    （即黑白沖藥水）、Ｄ－７２（即黑白洗藥水）、軟片、
    放大紙（指黑色攝影物料）」之價額等金額加於其上之不實
    會計憑證統一發票，交付予甲○○，再由甲○○以月結之方
    式，連續於每月月底時，持該虛立不實物料、金額含有上揭
    事實欄(一)浮報物料、價額之發票，向台灣新聞報總社總務組
    請款，因而詐取虛列黑白攝影物料費共計二十六萬五千三百
    三十五元。
二、台灣新聞報總社每月依據上開統一發票所載金額，將採購款
    項匯撥給廠商即金巧公司後，自八十四年一月起至八十八年
    六月三十日止，乙○○即扣除事實欄編號(一)所指該公司實際
    販售彩色攝影物料之款項後，將剩餘款項均交予甲○○收受
    。乙○○與甲○○自八十四年一月起至八十六年十二月止，
    浮報上開一之(一)所載物料，因時隔已久，且當時按月結算之
    記事本，均已經滅失，難以核算實際採購數額，惟以平均每
    月浮報金額二萬元計，至少浮報之金額應為七十二萬元。另
    自八十七年一月起至八十八年六月三十日止，甲○○浮報、
    虛報上開(一)、(二)所載攝影物料所得總額為一百五十一萬三千
    九百三十一元，扣除實際採購數額六十萬元（約五十萬餘元
    ，以最高額六十萬元計），其浮報之金額為九十一萬三千九
    百三十一元。
三、嗣八十八年八月間，台灣新聞報社為執行政府採購法暨統一
    採購節約開支時，發現台灣新聞報社台北辦事處所提攝影物
    料之需求量數倍於台灣新聞報社攝影課，而指派台灣新聞報
    社政風室人員查詢瞭解，再經法務部調查局高雄市調查處調
    查後，始查獲上情，甲○○並立即自動繳交九十萬二千七百
    元，並於本院審理中再繳還七十三萬一千二百三十一元，而
    已全數繳還。
四、案經法務部調查局高雄市調查處移送臺灣臺北地方法院檢察
    署檢察官偵查起訴。
    理  由
甲、認定犯罪事實所憑之證據及理由：
一、右揭事實業據被告甲○○、乙○○迭於法務部調查局調查、
    檢察官偵查、原審及本院審理時均坦承不諱，核與證人即原
    任職台灣新聞報社政風室課員蔡祖泉、及高雄市調查處調查
    員孟亞輝於原審審理中所證述之情節相符（見原審卷第一０
    九至一一二頁、第一三八至一四三頁），並有台灣新聞報社
    政風室八十八年九月十八日簽（見原審卷第五三至六０頁）
    、台灣新聞報社八十八年十一月九日新政字第二七一一號函
    、政風室八十九年六月二十四日新政字第二八一五號函、該
    社攝影課、台北辦事處攝影物料請購表（供對照）、台北辦
    事處七十九年至八十六年之購置物料明細表、「彩色軟片、
    沖片、照片及電池」購置費用統計表各乙份（以上見偵字第
    九九八四號卷，第四五至四七頁、第六一至六七頁）及金巧
    公司統一發票三十八紙（見外放）附卷可稽，足認被告二人
    自白與事實相符，應堪採信。
二、按被告之自白，非出於強暴、脅迫、利誘、詐欺、疲勞訊問
    、違法羈押或其他不正之方法，且與事實相符者，得為證據
    。又被告或共犯之自白，不得作為有罪判決之唯一證據，仍
    應調查其他必要之證據，以察其是否與事實相符，修正後刑
    事訴訟法第一百五十六條第一項、第二項定有明文。查被告
    甲○○雖就前開購辦彩色攝影物料浮報之起期，前後供述略
    有不一，惟於本院前審及發回更審後本院準備程序中則均坦
    承自八十四年開始，即有浮報之情事（見本院上訴卷第五二
    頁、本院更二審卷第二九頁），核與另一被告乙○○於八十
    九年八月十日偵查及本院前審訊問中自承：「．．大概在五
    年前（即八十四年）左右就開始有浮報情形（見偵字第九九
    八四號卷，第八七頁背面）」、「八十四年開始，甲○○要
    渠每月開浮報不實的統一發票給他報帳沒錯」等情相符（見
    本院上訴卷第二九頁、第三０頁），復參酌被告乙○○於初
    次調查時即供稱：「八十七年元月至八十八年六月三十日間
    ．．，甲○○實際採購攝影器材約五十餘萬元」等語（見偵
    字第九九八四號卷，第四頁、第八七頁背面），然台灣新聞
    報社台北辦事處自八十七年元月即裝設電腦以電信網路傳輸
    照片回報社，實際已無購買黑白攝影物料，據此，上開五十
    萬餘元自均用於「彩色軟片、沖印、照片及電池」等四項彩
    色攝影物料上，故此八十七年元月至八十七年六月計十八個
    月，平均每月花費僅約二萬七千七百七十八元，較之每月實
    際申報五萬七千餘元至六萬九千餘元不等（參前揭台北辦事
    處七十九年至八十六年攝影物料「彩色軟片、沖片、照片及
    電池」購置費用統計表），確實有浮報之情形（其中關於「
    電池」乙項，被告甲○○堅決否認有浮報之情形，故該浮報
    金額實係攤於「彩色軟片、沖片、照片」三項彩色攝影物料
    上，附此敘明）。另衡以在八十四年元月以後、八十七年元
    月之前，尚有使用黑白攝影物料期間，依使用物料間之排擠
    作用，被告甲○○對彩色攝影物料之需求量相形更少，惟此
    與其每月實際申報之四萬九千餘元至七萬四千餘元，亦顯有
    相當之差額。是被告甲○○及乙○○此部分自白既出於自由
    意志所為，且依前述事證，顯與事實相符，從而依諸前開修
    正後刑事訴訟法第一百五十六條第一項、第二項規定，其等
    前開自白自得採為證據，復有前述事證可佐，則被告甲○○
    自八十四年一月間起即浮報彩色攝影物料，應屬無訛。
三、被告依據台灣新聞報社八十九年七月一日新政字第二八二一
    號函送估價單、統一發票，結算自八十七年元月至八十八年
    六月三十日止，採購物料申報金額如下：
    關於虛報黑白攝影物料費「電池、定影粉、Ｄ- 七十六、
      Ｄ- 七十二」共計三十二萬一千一百九十五元（見本院更
      一審卷第八八頁至第九一頁），其中每月申報二千九百四
      十元採購電池，共五萬五千八百六十元部分，被告甲○○
      堅詞否認有浮報、虛列之情形，參以電池係攝影時必備之
      消耗品，被告所辯，應可採信，則關於虛報黑白攝影物料
      費，自應扣除採購電池金額，而為二十六萬五千三百三十
      五元。
    關於報領「彩色軟片、沖片、照片」三項彩色攝影物料部
      分，共一百十九萬二千七百三十六元（見本院更一審卷第
      九二頁、第九三頁），該期間內因採購電池報領五萬五千
      八百六十元，並未虛報之事實，詳如前述，則該期間內實
      際向台灣新聞報社報領「彩色軟片、沖片、照片」三項彩
      色攝影物料及電池，其總額應為一百二十四萬八千五百九
      十六元（即一百十九萬二千七百三十六元加上揭所載確
      有實際採購之電池費用五萬五千八百六十元）。
四、合上所述，雖依如前被告乙○○所供述自八十七年元月至八
    十八年六月三十日間，實際採購攝影器材約五十餘萬元，而
    無法得知被告甲○○實際採購金額，惟依罪疑有利於被告之
    原則，爰應以六十萬元計。則自八十七年一月起自八十八年
    六月止，因浮報、虛報攝影物料所得總額一百五十一萬三千
    九百三十一元（即三之論載金額之總計）扣除實採購數
    額六十萬元，該期間內浮報及虛報金額應為九十一萬三千九
    百三十一元。另自八十四年一月起至八十六年十二月止，浮
    報事實欄一之(一)所載物料，因時隔已久，且當時按月結算之
    記事本，均已經滅失，難以核算實際採購數額，惟依罪疑有
    利被告之原則，折以平均每月浮報二萬元計（此為被告及公
    訴人所不爭），則至少浮報之金額應為七十二萬元。被告甲
    ○○於案發後結算先後繳回總數九十萬二千七百元（六十五
    萬元、二十五萬二千七百元），有台灣新聞報社調查報告在
    卷可稽（參前揭該社八十八年十一月九日新政字第二七一一
    號函），復於本院審理中繳還七十三萬一千二百三十一元，
    亦有台灣新生報業股份有限公司九十三年十一月十八日（九
    三）清秘字第九三０三八八八號函乙件附卷足考（附於本院
    更二審卷第九二頁），是被告甲○○已全數繳清全部浮報款
    項，至被告乙○○並未獲取本件虛、浮報之犯罪所得，均堪
    認定。
五、次按股份有限公司，政府股份既在百分之五十以上，縱依公
    司法組織，亦係公營事業機關，其依法令從事於該公司職務
    之人員，自應認為刑法上所稱之公務員，司法院大法官會議
    釋字第八號著有解釋可資參照。本件台灣新聞報社為隸屬於
    「台灣新生報業股份有限公司」下之一大眾傳播文化機構組
    織，因台灣新生報業股份有限公司為一公營事業機關，是依
    上開大法官會議解釋意旨所示，被告甲○○任職於台灣新聞
    報社台北辦事處攝影記者，並負責兼辦攝影物料採購工作，
    自係依據法令從事於公務之人員，此有財團法人金融聯合徵
    信中心資料附卷足參（見原審卷第一０七頁）。至台灣新生
    報業股份有限公司於八十九年十二月二十七日與名客多媒體
    科技股份有限公司簽訂買賣台灣新聞報社之無形資產契約，
    台灣新聞報即於八十九年十二月三十一日結束營業完成民營
    化，亦有台灣新生報業股份有限公司九十一年四月二十三日
    （九十一）清秘字第九一０二七０號函暨其檢附之上開合約
    書附卷（見原審卷，第一二四至一三０頁）為憑，是台灣新
    聞報社現雖完成民營化，但於被告甲○○為上開犯行時，該
    報社仍隸屬於行政院新聞局所屬之台灣新生報業股份有限公
    司，對於被告甲○○行為時係依據法令從事公務之人員身分
    ，並無影響。
六、另，被告乙○○在明知浮報、虛列採購物料、金額之情形下
    ，猶同意開立不實之統一發票，以供被告甲○○向台灣新聞
    報社請款，並待台灣新聞報社匯撥申報款項予所營金巧公司
    後，再將浮報、虛列之款項均交予被告甲○○收受，則其二
    人應有犯意之聯絡及行為之分擔甚明。
七、綜上，本件事證明確，被告二人犯行均堪認定。
乙、被告辯解不足採之理由：
一、被告甲○○辯稱：伊不知具有公務員身分云云，其辯護人辯
    護意旨並略稱：本件被告甲○○所擔任記者乙職之職務內容
    係新聞採訪工作，並未享有公務上之職權及權力主體身分，
    本件應不適用貪污治罪條例等語。被告乙○○則辯稱：甲○
    ○告訴渠，發票多出來的金額要作為相機維修之用，他說報
    社同意，多年來報社也沒有跟渠反應，又這件事渠沒有拿到
    好處，且伊不知甲○○具公務員身分云云。
二、經查：
（一）被告甲○○所任職之台灣新聞報社，係隸屬於「台灣新生
      報業股份有限公司」下之一大眾傳播文化機構組織，而台
      灣新生報業股份有限公司為一公營事業機關，是依大法官
      會議釋字第八號解釋意旨，被告甲○○應係依法令從事於
      公務之人，茲如前甲之五所詳述，至於辯護意旨所指未享
      有公務上之職權及權力主體身分者，不適用貪污治罪條例
      云云，應係指僅受公務機關私經濟行為之民事上委任，或
      其他民事契約所發生之私法上權義關係，因委任者並非機
      關權力範圍內之公務，受任者亦不因而享有公法上之權力
      ，始得認係非受公務機關委託承辦公務之人員者而言（最
      高法院台上字第六七二號判決參酌）。本件被告甲○○係
      受僱於台灣新聞報，擔任該報社之攝影記者，並負責兼辦
      攝影物料採購工作，業經本院認定如前，是被告甲○○與
      台灣新聞報社既屬僱用關係，並非僅於民事委任契約關係
      ，且其所從事職務復係台灣新聞報社權力範圍內之公務，
      則依諸上開最高法院判決意旨，被告甲○○難認為非受公
      務機關委託承辦公務之人員，故以，辯護人前開辯護意旨
      容有曲解，難以憑採。又，被告甲○○自七十二年六月一
      日進入台灣新聞報社擔任攝影記者乙節，業據認定如前，
      則至本案犯罪起日之八十四年一月間，達十二年之久，被
      告甲○○對於台灣新聞報社，係行政院新聞局所屬台灣新
      生報業股份有限公司所營乙節，自無不知之理，又台灣新
      聞報社設有政風單位，此當亦為被告甲○○所知悉，而政
      風單位通常僅公務機關及公營機關始行設置，復屬常情，
      從而台灣新聞報社係屬公營機構性質，被告自應知之甚詳
      ，實難諉為不知，被告辯稱其不知具有公務員身分云云，
      洵非可取。
（二）至被告甲○○雖於原審抗辯稱：於負責偵查犯罪公務員發
      覺本件犯罪前，渠即向台灣新聞報社政風室人員坦承犯罪
      ，認為應符合自首；且因而使法務部調查局查獲另一共犯
      乙○○，應依貪污治罪條例第八第一項後段規定免除其刑
      云云。惟按自首以對於未發覺之罪投案而受裁判為要件，
      至其方式雖不限於自行投案，即託人代為自首或向非偵查
      機關請其轉送，亦無不可，但須有向該管司法機關自承犯
      罪而受裁判之事實，始生效力，若於犯罪後，僅向被害人
      或非有偵查犯罪職務之公務員陳述自己犯罪之事實，而無
      受裁判之表示，即與自首之條件不符（最高法院五十年台
      上字第六五號判例參照）。經查：(一)證人即原台灣新聞報
      社政風室課員蔡祖泉於原審審理時到庭結證稱：因為台北
      辦事處提出之採購數量較大，社長在八十八年八月十九日
      即指示政風室去了解台北辦事處購買的情形，渠於八月二
      十七日到台北辦事處，甲○○當時說尚有使用黑白攝影物
      料，但情形很少，只有在緊急狀況或彩色沖印店休息時才
      會使用，大都使用彩色攝影物料，當場甲○○將八月份使
      用之底片二百八十七支拿出來，但和每月聲請報銷之四百
      支差距很大，甲○○解釋係因運用關係以底片和同業交換
      照片資料，所以需要的量較大，並未正式提到「虛報」二
      字，後來渠要甲○○帶渠去金巧公司了解領用購買之情形
      ，當時渠亦未發覺金巧公司有虛報情形，只是去金巧公司
      拿八月份報銷之資料，甲○○於八月二十八日提出之報告
      提到三分之一之膠捲用在與同業交換照片上，渠回到總社
      後詢問相關人員及調閱相關檔案後，於八十八年九月中下
      旬呈報告給社長，社長即指示召開人評會，並在十月四日
      召開，以被告甲○○過於浪費為由，決定議處記過二次，
      並追繳黑白攝影物料之費用，後來大約十月七日或八日時
      ，法務部調查局高雄市調查處人員主動來電了解本件案件
      ，嗣後即依報社指示移交法務部調查局高雄市調查處處理
      等語（見原審卷，第一三九至一四三頁），足證被告甲○
      ○對於本件犯罪之事實，並未向負責調查之政風人員據實
      以告，尚辯以是以底片和同業交換照片使用，並未坦承犯
      罪，亦無願受裁判之表示，況政風室人員，並非偵查犯罪
      職權之公務人員，是依前揭判例意旨所示，其行為自與自
      首之規定不符，自不得適用貪污治罪條例第八條第一項前
      段自首規定減輕或免除其刑。(二)證人即高雄市調查處調查
      員孟亞輝於原審訊問時亦到庭結證稱：「他們辦公室在我
      們馬路對面，有人打電話檢舉，我才去政風室瞭解。．．
      ．我們去只是問有無此事，他們說有，就把卷移給我們，
      沒有談到其他細節。（政風室將本案移交給你們，有無類
      似移送書之公文？）沒有，只是簡單的一個公文，記載說
      將案卷移交給調查處。（當初政風室移交的卷內資料有那
      些？）報銷單據、會議記錄等資料，上面對犯罪經過及被
      告姓名都有敘明，關於乙○○部分，是有統一發票，上面
      有公司及負責人等資料，我們才循線調查」等語（見原審
      卷，第一一０至一一二頁），足見被告乙○○非因甲○○
      之自白而遭查獲，而係法務部調查局高雄市調查處依據卷
      內之統一發票循線追查而得，是被告甲○○亦並不符合貪
      污治罪條例第八條第二項後段減輕或免除其刑之要件。
（三）被告乙○○所辯：甲○○告訴渠，發票多出來的金額，要
      作為相機維修之用，他說報社同意云云，雖被告甲○○亦
      附和其詞供稱：確實向被告乙○○說浮報的金額要維修相
      機，因為相機維修費用很高，不易向報社申請，被告乙○
      ○不知費用為浮報，亦未得到任何利益，無犯罪動機云云
      ，惟此核與被告甲○○於偵查中所稱：渠沒有告知蕭某錢
      的用途等語不符（見偵字第九九八四號卷第五三頁背面）
      ，故甲○○於法院所供是否屬實，已非無疑。且參酌公營
      機構或民營公司，均以實報實銷為處理準則，又豈能同意
      員工浮報或虛列採購金額，再將差額挪為其他項目用支，
      而被告乙○○遇此不合理之要求，始終未曾向台灣新聞報
      社查證，反旋即同意以浮報或虛列之採購物料、金額簽具
      統一發票，以供甲○○請款，益證被告乙○○對此不法有
      所認識。至證人即協同被告甲○○前來之何宇琦雖於發回
      前本院訊問時固亦供稱：渠之前與甲○○是同事，其相機
      若屬個人，就沒有維修費用，被告甲○○是自行維修，他
      報費用可能是用在維修費用上，此在公家來說這個項目不
      能報云云（見本院上訴卷第五三頁、第五四頁），然此與
      被告甲○○前稱相機申請維修不易，即有程度上之差異，
      已有瑕疵；另徵以該公營報社既以報導新聞為其主要經營
      ，豈有不提供拍攝新聞照片之相機，或必要之維修，而使
      其記者採訪工作受阻或癱瘓；又攝影記者倘確有如被告甲
      ○○每月浮報、虛列金額等同之相機維修費用須由己負擔
      ，則焉有人肯願擔任該攝影記者一職？被告甲○○又何能
      自七十二年間長期任職至案發？所述顯不合情理，無非迴
      護之詞，不足採信。又被告乙○○於本案未獲取浮、虛報
      之犯罪所得利益，固經本院認定如前，然據被告等所坦承
      彼間交易期間至少已逾五年，是依吾人社會生活經驗，此
      類持續性之交易之獲利本係廠商願提供虛假發票之重大誘
      因，是被告乙○○辯稱因未獲取利益，無犯罪動機云云，
      亦屬無據。又被告乙○○既與被告甲○○交易長達五年之
      久，就甲○○所任職之台灣新聞報係屬公營機構，難謂為
      不知，況依刑法第十六條規定，不得因不知法律而免除刑
      事責任，被告乙○○既與具依據法令從事公務之被告甲○
      ○共同為本件犯行，其就被告甲○○之具公務人員身分縱
      無認識，亦僅係其主觀認知之問題，依上開刑法第十六條
      規定，仍難卸免其所應構成之刑事責任，故其所辯不知甲
      ○○為公務員云云，亦無可取。
丙、論罪之理由：
一、按貪污治罪條例第四條第一項第三款公務員購辦公用物品浮
    報價額數量罪之所謂「價額數量」，係指就原價格故為提高
    ，以少報多，或數量以少報多，然後從中圖利而言（最高法
    院八十五年度台上字第二三九四號、八十六年度台上字第二
    五三六號裁判意旨參照）。又統一發票屬於一種會計憑證，
    商業負責人應據實填具，以供稅捐機關正確管理，被告乙○
    ○為金巧公司負責人，竟按月以浮報、虛列所售攝影物料之
    數量、金額，而填製不實統一發票，與負責購辦公用器材、
    物品之公務人員甲○○勾結，浮報、虛報實際銷貨數量、金
    額，而請領款項私用，關於購辦彩色攝影物料時，將其數量
    以少報多藉以圖利，符合該款「浮報價格數量」罪之要件；
    另關於黑白攝影物料之部分，並未實際採購，係以虛列價額
    、數量，詐取財物，核係同法第五條第一項第二款，公訴人
    認此部分係犯同法第四條第一項第三款，起訴法條尚有未合
    ，應予變更，核被告甲○○、乙○○所為，均係犯貪污治罪
    條例第四條第一項第三款浮報價額數量、同法第五條第一項
    第二款詐取財物罪、及商業會計法第七十一條第一款填製不
    實會計憑證罪。
二、又依刑法第五十六條規定，連續數行為而犯同一之罪名者，
    以一罪論。則當連續犯罪之際，遇刑法有變更時，其一部涉
    及舊法，一部涉及新法者，即應依最後行為時之法律處斷，
    最高法院二十九年度上字第三八六六號著有判例可資參照。
    本件所涉貪污治罪條例已於八十五年十月二十三日修正公布
    全文，自同年月二十五日起施行，而被告二人最後一次貪瀆
    犯行之日期為八十八年七月間，已在貪污治罪條例修正公布
    施行之後，即應依修正後之法條處斷。
三、被告甲○○、乙○○就所犯上開二罪，彼此有犯意聯絡、行
    為分擔，應論以共同正犯。被告乙○○雖非公務人員，關於
    貪污部分，因與有公務員身分之甲○○共犯貪污治罪條例之
    罪，依該條例第三條規定，亦依該條例處斷；被告甲○○，
    關於填製不實會計憑證部分，雖不具商業負責人身分，惟其
    因與有該身分之被告乙○○共同實施犯罪，依刑法第三十一
    條第一項之規定，亦應以共犯論。被告二人自八十七年一月
    起，每月底同時持浮報及虛列不實之統一發票向台灣新聞報
    社總務組請領款項，為一行為觸犯二罪名，為想像競合犯，
    依刑法第五十五條之規定，應從犯罪時間較久、情節較重之
    浮報價額數量罪處斷。被告二人先後多次填製不實會計憑證
    、及浮報公用器材、物品價額數量之犯行，均係時間緊接，
    方法相同，所犯構成要件同一，顯係基於概括犯意為之，各
    應依連續犯論以一罪，並加重其刑（法定刑為無期徒刑部分
    ，依法不得加重）。又被告二人填製不實會計憑證之行為，
    係為達到浮報、虛報公用物品價額數量之目的，所犯上開二
    罪間有方法、結果之牽連關係，應從一重之浮報價額數量罪
    論處。
四、另被告二人於法務部調查局高雄市調查處進行調查時，即對
    於此次犯行均坦承不諱，此有筆錄附卷可參，被告甲○○並
    於八十八年十月三十日向台灣新聞報社自動繳交浮報所得之
    黑白攝影物料費二十五萬二千七百元，嗣於八十九年四月二
    十一日再自動繳交六十五萬元，復於本院審理中繳還七十三
    萬一千二百三十一元，均經本院認定如前，是被告甲○○、
    乙○○既均於偵查中自白犯罪，甲○○已自動繳交上開所得
    財物，而乙○○並未朋分犯罪所得財物，故均併依貪污治罪
    條例第八條第二項前段規定減輕其刑；又惟念及被告甲○○
    雖為依據法令從事公務之人，其所從事攝影記者之工作，與
    一般民營報社從事採訪報導之記者無何不同，並未特別注意
    自己為刑法上之公務員，且於八十八年案發之初，自白犯行
    並深感悔悟，而被告乙○○係為爭取日後交易機會，不得不
    同流合污，並其實際上無獲致任何浮報及虛列款項之利益，
    核其等所犯貪污治罪條例第四條第三款之罪，本院認宣告法
    定最低度之刑，猶嫌過重，其犯罪之情狀，尚非全無可憫恕
    之處，特依刑法第五十九條之規定減輕其刑，均遞減之，並
    先加後減之。
丁、撤銷改判及科刑之理由：
一、原審以被告二人犯罪事證明確，予以論罪科刑，固非無見。
    惟查：(1)被告乙○○係屬本件貪污犯行之共同正犯，原審未
    詳予審究，遽認被告乙○○此部份無罪，即有未合；(2)事實
    欄(二)虛報部分，被告所為係犯貪污治罪條例第五條第一項第
    二款之罪，原審認係同法第四條第一項第三款之罪，適用法
    律尚有違誤。(3)被告甲○○自白犯罪，惟於原審審理時僅繳
    回部分所得，原審即依同法第八條第二項減輕其刑，依法無
    據。檢察官上訴意旨執前述(1)之事由，指摘原判決不當，為
    有理由；而被告甲○○執前所辯以為上訴理由，則無理由，
    惟原判決既有上開可議，即應由本院將之撤銷改判。
二、爰審酌被告甲○○犯後坦承不諱、態度良好、深具悔意，又
    繳交全部所得財物，犯罪後深表悔悟；被告乙○○犯後亦自
    白不諱，且未因此獲取任何犯罪所得財物等情節，及其二人
    各自犯罪動機、目的、手段、生活狀況等一切情狀，各量處
    如主文第二、三項所示之刑，以示懲儆。又被告甲○○、乙
    ○○所犯貪污治罪條例罪，均經本院宣告有期徒刑以上之刑
    ，爰依貪污治罪條例第十七條、刑法第三十七條第二項之規
    定，分別宣告褫奪公權三年及二年。至於被告二人犯貪污治
    罪條例第四條第一項第三款、第五條第一項第二款所得之財
    物，業經被告甲○○繳回全部財物數額，是本院無再依貪污
    治罪條例第十條第一項之規定知追繳並發還被害人之必要，
    附此敘明。
據上論斷，應依刑事訴訟法第三百六十九條第一項前段、第三百
六十四條、第二百九十九條第一項前段、第三百條，貪污治罪條
例第二條前段、第三條、第四條第一項第三款、第五條第一項第
二款、第八條第二項前段、第十七條，商業會計法第七十一條第
一款，刑法第十一條前段、第二十八條、第三十一條第一項、第
五十五條、第五十六條、第五十九條、第七十一條、第三十七條
第二項，判決如主文。
本案經檢察官陳宏達到庭執行職務。
中　　華　　民　　國　　94　　年　　1　　 月　　12　　日
　　　　　　　　　刑事第十八庭審判長法　官　吳　敦
　　　　　　　　　　　　　　　　　  法　官  張傳栗
　　　　　　　　　　　　　　　　　  法　官  許仕楓
以上正本證明與原本無異。
如不服本判決，應於收受送達後10日內向本院提出上訴書狀，其
未敘述上訴理由者，並得於提起上訴後10日內向本院補提理由書
狀（均須按他造當事人之人數附繕本）。
                                    書記官  劉貞達
中　　華　　民　　國　　94　　年　　1　　 月　　12　　日
附錄本案論罪科刑法條全文
貪污治罪條例第四條：
有下列行為之一者，處無期徒刑或十年以上有期徒刑，得併科新
台幣一億元以下罰金：
一、竊取或侵占公用或公有器材、財物者。
二、藉勢或藉端勒索、勒徵、強占或強募財物者。
三、建築或經辦公用工程或購辦公用器材、物品，浮報價額、數
    量、收取回扣或有其他舞幣情事者。
四、以公用運輸工具裝運違禁物品或漏稅物品者。
五、對於違背職務之行為，要求、期約或收受賄賂或其他不正利
    益者。
前項第一款至第四款之未遂犯罰之。
貪污治罪條例第五條：
有列行為之一者，處七年以上有期徒刑，得併科新台幣六千萬元
以下罰金：
一、意圖得利，擅提或截留公款或違背法令收募稅捐或公債者。
二、利用職務上之機會，詐取財物者。
三、對於職務上之行為，要求、期約或收受賄賂或其他不正利益
    者。
前項第一款及第二款之未遂犯罰之。
商業會計法第七十一條：
商業負責人、主辦及經辦會計人員或依法受託代他人處理會計事
務之人員有左列情事之一者，處五年以下有期徒刑、拘役或科或
併科新台幣十五萬元以下罰金：
一、以明知為不實之事項，而填製會計憑證或記入帳冊者。
二、故意使應保存之會計憑證、帳簿報表滅失毀損者。
三、意圖不法之利益而偽造、變造會計憑證、帳簿報表內容或撕
    毀其頁數者。
四、故意遺漏會計事項不為記錄，致使財務報表發生不實之結果
    者。
五、其他利用不正當方法，致使會計事項或財務報表發生
    不實之結果者。
